臺灣臺北地方法院民事判決　　　　　　 100年度訴字第4614號
原　　　告　永豐商業銀行股份有限公司
法定代理人　邱正雄
訴訟代理人　蘇稜詔
被　　　告　吳筱琪
　　　　　　莊政雄
共　　　同
訴訟代理人　吳坤誠
上列當事人間請求清償借款事件，本院於民國100年12月13日言
詞辯論終結，判決如下：
    主  文
被告應連帶給付原告新臺幣柒拾萬捌仟佰陸拾肆元，及自民
國九十二年六月二十四日起至清償日止，按年息百分之三點五計
算之利息，及自民國九十二年六月二十四日起至清償日止，按上
開利率百分之二十計算之違約金。
訴訟費用新臺幣捌仟零肆拾元由被告連帶負擔。
    事實及理由
壹、程序事項：
一、按當事人得以合意定第一審管轄法院。但以關於由一定法律
    關係而生之訴訟為限。前項合意，應以文書證之，民事訴訟
    法第24條定有明文。查本件依兩造簽訂之中期房屋借款約定
    書第18條及不動產擔保借款約定書第21條之約定，合意以本
    院為涉訟時之第一審管轄法院，是原告向本院提起本件訴訟
    ，核與首揭規定，尚無不合，本院就本件清償借款之訴自有
    管轄權，合先敘明。
二、按因合併而消滅之公司，其權利義務，應由合併後存續或另
    立之公司承受，公司法第319條準用同法第75條規定，定有
    明文。查原告原名華信商業銀行股份有限公司，嗣於民國91
    年5月22日與台北國際商業銀行股份有限公司（下稱台北國
    際商銀）合併，而台北國際商銀於95年11月13日經財政部核
    准與建華商業銀行股份有限公司（下稱建華商業銀行）合併
    ，台北國際商銀為消滅銀行，建華商業銀行為存續銀行，並
    更名為永豐商業銀行股份有限公司，原台北國際商銀暨原建
    華商業銀行之權利義務關係，由合併後存續並更名之永豐商
    業銀行股份有限公司概括承受。
三、按訴之變更或追加，非經他造同意，不得為之，但請求之基
    礎事實同一，或不甚礙被告之防禦及訴訟之終結者，不在此
    限，民事訴訟法第255條第1項第2款及第7款定有明文。查本
    件原告起訴時，請求被告依消費借貸及連帶保證契約給付原
    告本金、利息及違約金，嗣於民國100年12月13日言詞辯論
    期日變更聲明為請求被告依消費借貸及連帶保證契約連帶給
    付本金、利息及違約金，因請求之基礎事實同一，無礙被告
    之防禦及訴訟之終結，揆諸上開說明，於法即無不合，應予
    准許。
貳、實體事項：
一、原告起訴主張：被告吳筱琪分別於85年6月1日、89年8月17
    日邀同被告莊正雄為連帶保證人，簽訂中期房屋借款約定書
    及不動產擔保借款約定書，向原告借款2筆，其中1筆借款金
    額為新臺幣（下同）160萬元，借款期限自實際撥款日起為7
    年，約定利息按當年度政府核定之國民住宅優惠利率負擔利
    息，嗣後每屆貸款簽約日按當時當年度政府核定之國民住宅
    利率機動調整與計算利息，自撥款日起算3年暫不攤還本金
    ，自第4年起分48期攤還本金及利息，但月付金以204期為計
    算基礎繳付，最後一期償還全部剩餘之本金及利息餘額；另
    1筆借款金額為190萬元，借款期限自實際撥款日起20年，約
    定利息按原告基本放款利率加碼年息0.54%計算，嗣後並隨
    同原告基本放款利率變動而調整，依年金法計付，按月攤還
    本息。依中期房屋借款約定書第4條及不動產擔保借款約定
    書第6條約定，若未按期償還本金時，無須原告通知及催告
    ，全部債務視為到期外，並應依中期房屋借款約定書第2條
    及不動產擔保借款約定書第5條之約定，逾期6個月以內者，
    按約定利率之10%加計違約金，逾期6個月以上者，則按約定
    利率之20%加計違約金。詎被告吳筱琪未依約繳款，依上開
    約定，本件借款即視為全部到期，經原告向臺灣士林地方法
    院聲請以91年度執字第21446號強制執行事件拍賣抵押物，
    惟僅受償部分借款，尚有73萬8,364元及如訴之聲明所示之
    利息、違約金未清償。被告莊政雄為連帶保證人，依法應負
    清償責任，為此爰依消費借貸及連帶保證契約提起本件訴訟
    等語，並聲明：如主文第1項所示。
二、被告則以：原告所主張上開金額之借款本金，被告確未清償
    ，惟希望原告不要請求利息、違約金，清償方式再另外與原
    告協議等語資為抗辯。
三、原告主張被告吳筱琪分別於85年6月1日、89年8月17日邀同
    被告莊正雄為連帶保證人，簽訂中期房屋借款約定書及不動
    產擔保借款約定書，先後向其借款160萬元及190萬元，因被
    告吳筱琪未按期清償，經其拍賣抵押物抵償後，尚餘本金78
    萬8,364元迄未受償之事實，業據其提出與所述相符之中期
    房屋借款約定書、不動產擔保借款約定書、臺灣士林地方法
    院民事執行處91年度執字第2144號強制執行金額計算書分配
    表為證，且為被告所不爭執，自堪信為真實。
四、且查被告所出具之中期房屋借款約定書及不動產擔保借款約
    定書所示，約定中期房屋借款金額為160萬元，借款期限自
    實際撥款日起為7年，約定利息按當年度政府核定之國民住
    宅優惠利率負擔利息，嗣後每屆貸款簽約日按當時當年度政
    府核定之國民住宅利率機動調整與計算利息，自撥款日起算
    3 年暫不攤還本金，自第4年起分48期攤還本金及利息，但
    月付金以204期為計算基礎繳付，最後一期償還全部剩餘之
    本金及利息餘額；另不動產擔保借款金額為190萬元，借款
    期限自實際撥款日起20年，約定利息按原告基本放款利率加
    碼年息0.54%計算，嗣後並隨同原告基本放款利率變動而調
    整，依年金法計付，按月攤還本息，且中期房屋借款約定書
    第4條及不動產擔保借款約定書第6條約定，若未按期償還本
    金時，無須原告通知及催告，全部債務視為到期外，並應依
    中期房屋借款約定書第2條及不動產擔保借款約定書第5條之
    約定，逾期6個月以內者，按約定利率之10%加計違約金，逾
    期6個月以上者，則按約定利率之20%加計違約金。被告吳筱
    琪於借款後，未依約清償，經原告拍賣被告吳筱琪所提供之
    擔保物後，於92年6月23日受償276萬7,122元（含92年6月23
    日前之利息），尚有本金73萬8,364元迄未清償等情，有中
    期房屋借款約定書、不動產擔保借款約定書、臺灣士林地方
    法院民事執行處91年度執字第2144號強制執行金額計算書分
    配表為證，且為被告所不爭執，已如上述，是原告主張被告
    尚積欠其本金73萬8,364元，及自92年6月24日（即上開分配
    表結日之翌日起算之利息及違約金，自屬有據。
五、綜上所述，原告依據消費借貸契約及連帶保證契約關係，請
    求被告連帶給付本金73萬8,364元，及自92年6月24日起至清
    償日止，按年息3.5%計算之利息，並自92年6月24日起至清
    償日止，按上開利率20%計算之違約金，為有理由，應予准
    許。
六、訴訟費用負擔之依據：民事訴訟法第85條第2項。
中    華    民    國   100    年    12    月    30    日
                  民事第二庭    法  官  陳慧萍
以上正本係照原本作成。
如對本判決上訴，須於判決送達後20日內向本院提出上訴狀。如
委任律師提起上訴者，應一併繳納上訴審裁判費。
中    華    民    國   100    年    12    月    30    日
                                書記官  黃靖雅